【裁判字號】    95,上訴,295
【裁判日期】    950428
【裁判案由】    毒品危害防制條例
【裁判全文】
臺灣高等法院臺中分院刑事判決         95年度上訴字第295號
上  訴  人
即  被  告  乙○○
上列上訴人因違反毒品危害防制條例案件，不服臺灣臺中地方法
院九十四年度訴字第二○八號中華民國九十四年八月三十一日第
一審判決（起訴案號：臺灣臺中地方法院檢察署九十三年度毒偵
字第四○九三號；移送原審法院併辦案號：同署九十四年度毒偵
字第一二○二、一六七四、二八五四、三六八六號；移送本院併
辦案號：同署九十四年度毒偵字第五六二四號、九十五年度毒偵
字第三五五號），提起上訴，本院判決如下：
    主  文
原判決撤銷。
乙○○連續施用第一級毒品，累犯，處有期徒刑壹年貳月；扣案
之附表一、三所示之第一級毒品海洛因，均沒收銷燬之，扣案之
附表一所示之藥鏟、注射針筒、空包裝袋均沒收。又連續施用第
二級毒品，累犯，處有期徒刑壹年；扣案之附表二、三所示之第
二級毒品甲基安非他命及殘渣袋均沒收銷燬之，扣案之附表二所
示之玻璃管均沒收。以上有期徒刑部分，應執行有期徒刑貳年。
    事  實
一、乙○○曾於民國（下同）八十六年間，因犯非法施用化學合
    成麻醉藥品罪，經臺灣臺中地方法院判處有期徒刑五月確定
    ；又因另犯非法施用毒品罪，經本院判處有期徒刑三年二月
    確定。乙○○所犯上開二罪被判處之有期徒刑，因合於數罪
    併罰規定，經本院裁定其應執行刑為有期徒刑三年四月，並
    於八十七年五月一日入監執行，於八十八年十月十五日縮短
    刑期假釋出監，應至九十年七月一日才假釋期滿。惟乙○○
    在假釋期間，又於八十九年一月間因犯非法施用第二級毒品
    罪，其假釋乃被裁定撤銷。嗣乙○○因上開非法施用第二級
    毒品之行為，經臺灣臺中地分法院裁定移送觀察、勒戒，後
    經執行觀察、勒戒之後，認無繼續施用毒品之傾向，臺灣臺
    中地方法院檢察署檢察官乃以該署八十九年度毒偵字第七九
    一號不起訴處分書為不起訴處分確定。惟乙○○其後又施用
    第一、二級毒品，再經臺灣臺中地分法院裁定移送觀察、勒
    戒，後認有繼續施用毒品之傾向，再經同院裁定移送戒治處
    所施以強制戒治，其後並依檢察官之聲請，裁定停止戒治並
    於九十年一月二十日交付保護管束（其保護管束係於九十年
    七月三十日期滿，且未被撤銷）。而乙○○上開非法施用第
    一、二級毒品之犯行，則另經臺灣臺中地方法院分別判處有
    期徒刑十月、四月確定。因乙○○於八十九年間，又因另犯
    竊盜罪，被臺灣臺中地方法院判處有期徒刑四月確定，此部
    分與乙○○因犯施用第一、二級毒品被判處之上開有期徒刑
    ，合於數罪併罰規定，臺灣臺中地方法院乃又依據檢察官之
    聲請，裁定其應執行刑為有期徒刑一年二月確定。乙○○隨
    即自九十年一月二十日起，先執行其假釋被撤銷之有期徒刑
    一年八月又二十六日，再接續執行上開因犯施用第一、二級
    毒品罪及竊盜罪被裁處之應執行刑有期徒刑一年二月，後於
    九十二年七月二十九日因縮短刑期假釋出監並交付保護管束
    ，並於九十二年十月二十四日假釋期滿，其假釋未被撤銷，
    未執行之刑期，以已執行完畢論。
二、詎乙○○猶不知悔改，復於受上開強制戒治之執行完畢釋放
    後五年內，再基於施用第一級毒品海洛因之概括犯意，自九
    十三年七月間某日起，至九十五年一月十四日，分別在臺中
    縣太平市○○路六四號之住處、臺中縣大里市之友人住處、
    及臺中市區內之不特定加油站廁所內，以將第一級毒品海洛
    因摻水放入注射針筒，再以注射針筒將第一級毒品海洛因注
    射入其手臂血管之方式，連續多次施用第一級毒品海洛因，
    其施用頻率約每天施用一至二次。又乙○○另又基於施用第
    二級毒品甲基安非他命（起訴書誤載為安非他命）之概括犯
    意，於上述同一期間內，亦在上開地點，另以將第二級毒品
    甲基安非他命放入玻璃球內，再於其下點火燒烤，使其產生
    煙霧，後再吸此煙霧之方式，連續多次施用第二級毒品甲基
    安非他命，其施用頻率約每隔十餘天施用一次。
三、嗣乙○○先後於下列時、地，被警查獲，其情形如下：
（一）九十三年十月八日晚上八時三十分許，在臺中市○區○○
      路四四三號前被警查獲，並扣得乙○○所有殘留第二級毒
      品甲基安非他命之殘渣袋三個、乙○○所有供施用第一級
      毒品海洛因使用之藥鏟一支（另扣得與其施用毒品行為無
      關之電子磅秤一臺）。經警採其尿液送驗，呈甲基安非他
      命及嗎啡陽性反應。
（二）九十四年一月六日下午五時許，在臺中縣太平市○○路與
      興隆路被警查獲。經警採其尿液送驗，呈甲基安非他命及
      嗎啡陽性反應。
（三）九十四年二月十六日下午二時三十分許，在臺中市○○區
      ○○路與華美西街口被警查獲，並扣得乙○○所有之第一
      級毒品海洛因六包（合計淨重一．○九公克、空包裝重一
      ．四六公克）。經警採其尿液送驗，呈甲基安非他命及嗎
      啡陽性反應。
（四）九十四年三月十二日上午九時三十分許，經警持臺灣臺中
      地方法院法官所核發之搜索票，在臺中縣太平市○○路六
      四號即乙○○之住處被警查獲，並扣得乙○○所有之第一
      級毒品海洛因二包（合計淨重一．七一公克、空包裝重○
      ．七二公克）、第二級毒品甲基安非他命一包（毛重二．
      九公克）、及乙○○所有並供其施用第一級毒品海洛因使
      用之注射針筒與藥鏟各一支、預備包裝第一級毒品海洛因
      之空夾鍊袋一小包、以及乙○○所有並供其施用第二級毒
      品甲基安非他命之玻璃管二支。經警採其尿液送驗，呈甲
      基安非他命及嗎啡陽性反應。
（五）九十四年四月二十八日下午五時二十分許，經警在臺中縣
      太平市○○路○段與長春路口執行通緝逮捕任務時查獲，
      並扣得乙○○所有之第一級毒品海洛因七包（合計淨重二
      ．○七公克、空包裝重一．七○公克）、及乙○○所有供
      其施用第一級毒品海洛因使用之注射針筒與藥鏟各一支。
      經警採其尿液送驗，呈甲基安非他命及嗎啡陽性反應。
（六）九十四年九月十三日下午五時許，經警持臺灣臺中地方法
      院法官所核發之搜索票，在臺中縣太平市○○路六四號即
      乙○○之住處前查獲，並扣得乙○○所有供其施用之第二
      級毒品甲基安非他命一包（含袋毛重○．三公克）。經警
      採其尿液送驗，呈甲基安非他命及嗎啡陽性反應。
（七）九十五年一月十四日下午三時許，經警持臺灣臺中地方法
      院法官所核發之搜索票，在臺中縣太平市○○路六四號即
      乙○○之住處前查獲，並扣得乙○○所有供其施用之第一
      級毒品海洛因二包（合計淨重○．一八公克，空包裝重○
      ．五四公克）。經警採其尿液送驗，呈甲基安非他命及嗎
      啡陽性反應。
四、案經臺中市警察局第四分局移請臺灣臺中地方法院檢察署檢
    察官偵查起訴，及由臺中縣警察局霧峰分局、臺中市警察局
    第六分局報由臺灣臺中地方法院檢察署檢察官移請臺灣臺中
    地方法院併案審理，暨由臺中市警察局第一分局、臺中縣警
    察局霧峰分局分別報由臺灣臺中地方法院檢察署檢察官移請
    本院併案審理。
    理  由
一、本案上訴人即被告乙○○（以下簡稱為被告）之上開犯罪事
    實，業據其分別在警、偵訊中，及於原審法院及本院審理時
    ，均坦白承認。且：
（一）被告於九十三年十月八日晚上八時三十分許，在臺中市○
      區○○路四四三號前被警查獲部分，除有殘留第二級毒品
      甲基安非他命之殘渣袋三個、藥鏟一支扣案可證外，並有
      自願搜索同意書、搜索扣押筆錄、臺中市警察局第四分局
      委託鑑驗尿液代號與真實姓名對照表、詮昕科技股份有限
      公司出具之濫用藥物尿液檢驗報告（四○九三號偵卷第三
      八頁）在卷可稽。
（二）被告於九十四年一月六日下午五時許，在臺中縣太平市○
      ○路與興隆路被警查獲部分，有勘察採證同意書、臺中縣
      警察局霧峰分局毒品尿液代號與真實姓名對照表、詮昕科
      技股份有限公司出具之濫用藥物尿液檢驗報告（二八五四
      號偵卷第一一頁）在卷可佐。
（三）被告於九十四年二月十六日下午二時三十分許，在臺中市
      西屯區○○路與華美西街口被警查獲部分，除有第一級毒
      品海洛因六包扣案可證外，上開第一級毒品海洛因六包合
      計淨重一．○九公克，空包裝重一．四六公克，亦有法務
      部調查局鑑定通知書在卷可據（見原審卷宗第九九頁）。
      此外，被告此部分犯行並有扣押筆錄、扣押物品照片、採
      尿鑑定同意書、臺中市警察局第六分局委託鑑驗尿液代號
      與真實姓名對照表、中山醫學大學附設醫院藥物濫用檢測
      中心出具之確認檢驗報告（一二○二號偵卷第四一頁）附
      卷可憑。
（四）被告於九十四年三月十二日上午九時三十分許，在臺中縣
      太平市○○路六四號即乙○○之住處被警查獲部分，除有
      第一級毒品海洛因二包（合計淨重一．七一公克、空包裝
      重○．七二公克）、第二級毒品甲基安非他命一包（毛重
      二．九公克）、注射針筒與藥鏟各一支、空夾鍊袋一小包
      、及玻璃管二支扣案可證外，並有搜索票、搜索扣押筆錄
      、法務部調查局鑑定通知書（一六七四號偵卷第三二頁）
      、臺中縣警察局霧峰分局毒品尿液代號與真實姓名對照表
      、詮昕科技股份有限公司出具之濫用藥物尿液檢驗報告（
      同上偵卷第二八頁）在卷可據。
（五）被告於九十四年四月二十八日下午五時二十分許，在臺中
      縣太平市○○路○段與長春路口被警查獲部分，除有第一
      級毒品海洛因七包（合計淨重二．○七公克、空包裝重一
      ．七○公克）、注射針筒與藥鏟各一支扣案可證外，並有
      扣押筆錄、扣押物品照片、採集尿液鑑定通知書、法務部
      調查局鑑定通知書（原審卷宗第一二三頁）、臺中市警察
      局第四分局委託鑑驗尿液代號與真實姓名對照表、中山醫
      學大學附設醫院藥物濫用檢測中心出具之確認檢驗報告（
      臺中市警察局第四分局中分四刑字第○九四○○○○四五
      一號警卷第二八頁）附卷可憑。
（六）被告於九十四年九月十三日下午五時許，經警在臺中縣太
      平市○○路六四號即乙○○之住處前查獲部分，除有第二
      級毒品甲基安非他命一包（含袋毛重○．三公克）扣案可
      佐外，並有搜索票、搜索扣押筆錄、扣押物品照片、臺中
      市警察局第一分局委託鑑驗尿液代號與真實姓名對照表、
      中山醫學大學附設醫院藥物濫用檢測中心出具之確認檢驗
      報告（二八一號偵卷第二三頁）附卷可據。
（七）被告於九十五年一月十四日下午三時許，經警在臺中縣太
      平市○○路六四號即被告之住處前查獲部分，亦有第一級
      毒品海洛因二包（合計淨重○．一八公克，空包裝重○．
      五四公克）扣案可證，並有搜索票、搜索扣押筆錄、法務
      部調查局鑑定通知書（本院卷宗第三四頁）、臺中縣警察
      局霧峰分局毒品尿液代號與真實姓名對照表、中山醫學大
      學附設醫院藥物濫用檢測中心出具之確認檢驗報告（六五
      號偵卷第三五頁）附卷可憑。
二、綜上證據，足證被告施用第一級毒品海洛因及施用第二級毒
    品甲基安非他命之自白，確與事實相符，應堪採信。又被告
    曾於八十九年一月間因犯非法施用第二級毒品罪，經臺灣臺
    中地分法院裁定移送觀察、勒戒，後經執行觀察、勒戒之後
    ，認無繼續施用毒品之傾向，臺灣臺中地方法院檢察署檢察
    官乃以該署八十九年度毒偵字第七九一號不起訴處分書為不
    起訴處分確定，其後被告又施用第一、二級毒品，再經臺灣
    臺中地分法院裁定移送觀察、勒戒，後認有繼續施用毒品之
    傾向，再經同院裁定移送戒治處所施以強制戒治，其後並依
    檢察官之聲請，裁定停止戒治並於九十年一月二十日交付保
    護管束，其保護管束係於九十年七月三十日期滿，且未被撤
    銷，因而執行強制戒治完畢之事實，亦有臺灣臺中地方法院
    檢察署刑案資料查註紀錄表、及本院被告前案紀錄表各乙份
    在卷可稽，是被告於前開強制戒治執行完畢後五年內再犯施
    用第一級、第二級毒品犯行，事證明確，應予依法論科。
三、按海洛因、甲基安非他命分屬毒品危害防制條例第二條第二
    項第一款、第二款所規定之第一、二級毒品，不得非法持有
    、施用。被告非法持有進而非法施用海洛因、甲基安非他命
    ，核被告所為，係分別犯毒品危害防制條例第十條第一項之
    施用第一級毒品罪、及毒品危害防制條例第十條第二項之施
    用第二級毒品罪。至其為施用之目的而持有第一級、第二級
    毒品之低度行為，已分別被其施用第一級、第二級毒品之高
    度行為所吸收，均不另論罪。又被告前後多次施用第一級毒
    品之犯行，及前後多次施用第二級毒品之犯行，其各自犯罪
    之時間緊接，方法相同，並分別觸犯構成要件相同之罪，顯
    均係基於概括犯意反覆而為，均應依刑法第五十六條連續犯
    之規定各論以一罪，並皆加重其刑。因被告上開所犯，均有
    連續犯之裁判上一罪關係，故未經公訴人起訴而由檢察官分
    別移請原審法院及本院併辦部分，亦為起訴效力所及，本院
    亦應併予審判。另被告所犯上開二罪，犯意各別，罪名不同
    ，應分論併罰。再，被告前曾於八十六年間，因犯非法施用
    化學合成麻醉藥品罪，經臺灣臺中地方法院判處有期徒刑五
    月確定，又因另犯非法施用毒品罪，經本院判處有期徒刑三
    年二月確定，上開二罪被判處之有期徒刑後經本院裁定其應
    執行刑為有期徒刑三年四月，並於八十七年五月一日入監執
    行，於八十八年十月十五日縮短刑期假釋出監，應至九十年
    七月一日才假釋期滿，但因被告在假釋期間，又於八十九年
    一月間犯非法施用第二級毒品罪，其假釋乃被裁定撤銷，其
    後被告又犯非法施用第一、二級毒品罪及竊盜罪，分經臺灣
    臺中地方法院依序判處有期徒刑十月、四月、四月，且定其
    執行刑為有期徒刑一年二月確定，被告隨即自九十年一月二
    十日起，先執行其假釋被撤銷之有期徒刑一年八月又二十六
    日，再接續執行上開因犯施用第一、二級毒品罪及竊盜罪被
    裁處之應執行刑有期徒刑一年二月，後於九十二年七月二十
    九日因縮短刑期假釋出監並交付保護管束，並於九十二年十
    月二十四日假釋期滿，其假釋未被撤銷，未執行之刑期，亦
    以執行完畢論，上開事實亦有臺灣臺中地方法院檢察署刑案
    資料查註紀錄表、及本院被告前案紀錄表各乙份在卷可據。
    被告在受此有期徒刑之執行完畢，五年以內再犯本案有期徒
    刑以上之二罪，均為累犯，均應依照刑法第四十七條之規定
    ，依法遞加重其刑。本案所查扣之附表一、三所示之第一級
    毒品海洛因（其數量均如附表所示）、及附表二、三所示之
    第二級毒品甲基安非他命（其數量均如附表所示）、以及附
    表二所示含有第二級毒品甲基安非他命之殘渣袋（其數量如
    附表二所示），均應依據毒品危害防制條例第十八條第一項
    前段之規定宣告沒收銷燬之。又扣案之附表一所示之藥鏟、
    注射針筒、空包裝袋（其數量均如附表所示），係被告所有
    並供或預備用供其施用第一級毒品犯罪所用之物；扣案之附
    表二所示玻璃管（其數量如附表二所示），則係被告所有並
    供其施用第二級毒品犯罪所用之物，以上扣押物品亦應依據
    刑法第三十八條第一項第二款之規定宣告沒收。
四、原審判決就被告施用第一、二級毒品之犯行予以論罪科刑，
    固屬有見，惟原審判決未及審酌檢察官移送本院併辦之被告
    施用第一、二級毒品犯行，此部分尚有未合。是本案被告上
    訴指摘原審判決未及審酌併案犯罪事實，其上訴為有理由，
    應由本院將原審判決均予撤銷改判。爰審酌被告之品行、非
    法施用第一、二級毒品之犯罪情節、及其在犯罪之後，於偵
    、審期間雖能坦承所犯，但其屢次被警查獲均未能戒絕毒品
    ，顯未見有真正悔誤等一切犯罪情狀，就其施用第一級毒品
    之犯行量處有期徒刑一年二月，另就其施用第二級毒品之犯
    行則量處有期徒刑一年，並依法定其應執行刑為有期徒刑二
    年。扣案之附表一、三所示之第一級毒品海洛因、及附表二
    、三所示之第二級毒品甲基安非他命與殘渣袋，均依法宣告
    沒收銷燬之；扣案之附表一所示之藥鏟、注射針筒、空包裝
    袋、及附表二所示之玻璃管，亦均依法宣告沒收。
五、據上論斷，應依刑事訴訟法第三百六十八條、第三百六十九
    條第一項前段、第三百六十四條、第二百九十九條第一項前
    段、毒品危害防制條例第十條第一項、第二項、第十八條第
    一項前段，刑法第十一條、第五十六條、第四十七條、第五
    十一條第五款、第三十八條第一項第二款，判決如主文。
本案經檢察官甲○○到庭執行職務。
中    華    民    國    95    年    4     月    28    日
              刑事第三庭  審判長法  官  王  增  瑜
                                法  官  胡  忠  文
                                法  官  廖  柏  基
上列正本證明與原本無異。
施用第一級毒品部分，得上訴。
施用第二級毒品部分，不得上訴。
如不服本判決應於收受送達後十日內向本院提出上訴書狀，其未
敘述上訴之理由者並得於提起上訴後十日內向本院補提理由書（
均須按他造當事人之人數附繕本）。
                                書記官  王  麗  英
中    華    民    國    95    年    4     月    28    日
附錄法條：
毒品危害防制條例第十條：
施用第一級毒品者，處六月以上五年以下有期徒刑。
施用第二級毒品者，處三年以下有期徒刑。
附表一：
┌──────┬───────────┬───────┐
│查 獲 日 期 │ 扣    案    物    品 │  宣      告  │
├──────┼───────────┼───────┤
│ 10. 8.    │藥鏟壹支              │沒收          │
├──────┼───────────┼───────┤
│ 2. 16.    │第一級毒品海洛因陸包（│沒收銷燬之    │
│            │合計淨重壹點零玖公克、│              │
│            │空包裝重壹點肆陸公克）│              │
├──────┼───────────┼───────┤
│ 3. 12.    │第一級毒品海洛因貳包（│沒收銷燬之    │
│            │合計淨重壹點柒壹公克、│              │
│            │空包裝重零點柒貳公克）│              │
│            ├───────────┼───────┤
│            │注射針筒與藥鏟各壹支、│沒收          │
│            │空夾鍊袋壹小包        │              │
├──────┼───────────┼───────┤
│ 4.     │第一級毒品海洛因柒包（│沒收銷燬之    │
│            │合計淨重貳點零柒公克、│              │
│            │空包裝重壹點柒零公克）│              │
│            ├───────────┼───────┤
│            │注射針筒與藥鏟各壹支  │沒收          │
└──────┴───────────┴───────┘
附表二：
┌──────┬───────────┬───────┐
│查 獲 日 期 │ 扣    案    物    品 │  宣      告  │
├──────┼───────────┼───────┤
│ 10. 8.    │含第二級毒品甲基安非他│沒收銷燬之    │
│            │命之殘渣袋參個        │              │
├──────┼───────────┼───────┤
│ 3. 12.    │第二級毒品甲基安非他命│沒收銷燬之    │
│            │壹包（毛重貳點玖公克）│              │
│            ├───────────┼───────┤
│            │玻璃管貳支            │沒收          │
└──────┴───────────┴───────┘
附表三：
┌──────┬───────────┬───────┐
│查 獲 日 期 │ 扣    案    物    品 │  宣      告  │
├──────┼───────────┼───────┤
│９４ ９ １３│第二級毒品甲基安非他命│沒收銷燬之    │
│            │一包（含袋毛重○．三公│              │
│            │克）                  │              │
├──────┼───────────┼───────┤
│９５ １ １４│第一級毒品海洛因二包（│沒收銷燬之    │
│            │合計淨重○．一八公克，│              │
│            │空包裝重○．五四公克）│              │
└──────┴───────────┴───────┘
                                                    Ａ


司法院資訊處製作；財團法人民間司法改革基金會備份。
